【裁判字號】    89,台上,2321
【裁判日期】    890427
【裁判案由】    重利
【裁判全文】
最高法院刑事判決                              八十九年度台上字第二三二一號
    上  訴  人  甲○○
右上訴人因重利案件，不服台灣高等法院高雄分院中華民國八十九年二月十六日第二
審判決（八十九年度上訴字第四七號，起訴案號：台灣高雄地方法院檢察署八十八年
度偵字第二○七一八號），提起上訴，本院判決如左：
    主  文
上訴駁回。
    理  由
按刑事訴訟法第三百七十七條規定，上訴於第三審法院，非以判決違背法令為理由，
不得為之。是提起第三審上訴，應以原判決違背法令為理由，係屬法定要件。如果上
訴理由狀並未依據卷內訴訟資料，具體指摘原判決不適用何種法則或如何適用不當，
或所指摘原判決違法情事，顯與法律規定得為第三審上訴理由之違法情形，不相適合
時，均應認其上訴為違背法律上之程式，予以駁回。本件原判決綜合調查證據之結果
，認上訴人甲○○犯有刑法第三百四十五條以犯乘他人急迫，貸以金錢而取得與原本
顯不相當之重利罪為常業（為累犯）之事實，因認第一審判決論上訴人以上開罪名，
並依刑法第四十七條累犯之規定加重其刑後，量處有期徒刑肆月；扣案之聯友汽車借
款卡片壹拾玖張、空白本票壹本（內有本票貳拾貳張）均沒收，為無不合，予以維持
，駁回上訴人在第二審之上訴，已詳認定犯罪事實之依據及憑以認定之理由，並對
上訴人否認犯罪之辯詞，如何不足採信，均已依據卷內資料予以指駁及說明，從形式
上觀察，原判決並無違背法令情形。上訴意旨謂：上訴人僅單純借予被害人陳德興新
台幣八千五百元，不滿一月即遭查獲，並未收回該借款本金，損失不貲，應屬被害人
。縱應成立犯罪，亦僅應成立普通重利罪，原判決仍維持第一審論處上訴人常業重利
罪刑之判決，顯有未當等語，係就原判決已詳為論斷與說明之事項，再為事實上之爭
執，殊非適法之第三審上訴理由。又依原判決所認定之事實，上訴人以散發傳單方式
，招徠不特定人向其借款，並乘借款人急迫，貸以金錢而取得與原本顯不相當之重利
，顯見上訴人係恃重利維生，則原判決論上訴人以常業重利罪刑，適用法則洵無違誤
。再量刑輕重，係屬事實審法院得依職權自由裁量之事項，苟已斟酌刑法第五十七條
各款所列情狀而未逾越法定刑度，不得遽指為違法。上訴人所犯常業重利罪，其法定
本刑為五年以下有期徒刑，得併科三萬元以下罰金。原判決依累犯之規定加重其刑後
，仍維持第一審量處有期徒刑肆月之判決，已屬從輕。此外，上訴人徒憑己意，對原
審職權之適法行使及原判決理由已詳為論斷之事項，任意爭辯，顯與法定上訴第三審
之形式要件不符，其上訴違背法律上之程式，應予駁回。
據上論結，應依刑事訴訟法第三百九十五條前段，判決如主文。
中      華      民      國    八十九    年      四      月    二十七    日
                              最高法院刑事第七庭
                                  審判長法官  謝  家  鶴
                                        法官  洪  文  章
                                        法官  花  滿  堂
                                        法官  陳  世  淙
                                        法官  洪  佳  濱
      右正本證明與原本無異
                                              書  記  官
中      華      民      國    八十九    年      五      月      十      日


司法院資訊處製作；財團法人民間司法改革基金會備份。
